# 同一控制下母子公司之间股权交易与合并抵消

提问人：evachaiqin 时间：2016-12-14 14:30:06
A公司与B公司为同一控制下母子公司关系（持股比例80%）。 2014 年，A公司（母公司）从B公司（子公司）购买C公司（同一控制下）股权100%，支付对价 1300 万元（C公司所有者权益 1000 万元），B公司账面价为 800 万元。 2015 年，A公司向外出售C公司，取得对价 2000 万元。（不考虑税）请问下面的分录正确吗？求指教~~~
A公司购买C公司分录：借：长期股权投资 1000 资本公积 300 贷：应付账款
1300
B公司出售C公司分录：借：应收账款 1300 贷：长期股权投资 800 投资收益
500
2014 年合并抵消分录：借：投资收益 300 贷：资本公积 300 借：少数股东权益 60
贷：少数股东损益 60
A公司出售C公司股权分录：借：应收账款 2000 贷：长期股权投资 1000
资本公积 300 投资收益 700
2015 年合并抵消分录 借：年初未分配利润 300 贷：资本公积 300 借：资本公积
300 贷：投资收益 300 借：少数股东损益 60 贷：少数股东权益
60

回答人：chenyiwei
1 、“2014年，A公司（母公司）从B公司（子公司）购买C公司（同一控制下）股权100%，支付对价 1300 万元（C公司所有者权益1000 万元）”的交易是否公允？如果显失公允，则应体现A对B的权益性交易（资本性投入），金额为内部交易价款 1300 万超出标的股权公允价值的金额。 2 、如果 1300 万的价款不公允的，假设公允价值为 1000 万，则A的个别报表层面的分录为：借：长期股权投资——C 1000万，借：长期股权投资——B 300万，贷：银行存款 300 万。 3 、本案例不是同一控制下合并交易，但仍应提示注意：同一控制下企业合并等权益性交易中形成的资本公积，在后续投资处置时不能转入投资收益。

提问人：evachaiqin 时间：2016-12-15 08:59:24
陈版，请问为何不能是同一控制下企业合并呢？

回答人：chenyiwei
母公司从子公司购买孙公司股权，该孙公司实际上一直在母公司的控制下，只是由间接控制变为直接控制，控制的本质和母公司可控制的经济资源并无变化，不是新取得对一项业务的控制权。所以不是企业合并。

提问人：zhs7403 时间：2016-12-15 10:26:09
陈老师, 借：长期股权投资——B 300万肯定是权益交易的处理,但是 2 号第六条 除企业合并形成的长期股权投资以外，其他方式取得的长期股权投资，应当按照下列规定确定其初始投资成本：（一）以支付现金取得的长期股权投资，应当按照实际支付的购买价款作为初始投资成本。初始投资成本包括与取得长期股权投资直接相关的费用、税金及其他必要支出。 是否存在准则适用冲突问题?

回答人：chenyiwei
会计准则条文除有特别说明者外，都是以具有商业实质的正常公允交易为其规定的假设前提的。遇到非公允的交易，自然要有所调整。交易的背景不同，会计处理自然应当不同。